【裁判字號】    95,交聲,182
【裁判日期】    950404
【裁判案由】    聲明異議
【裁判全文】
臺灣臺中地方法院交通事件裁定         95年度交聲字第182號
原處分機關  交通部公路總局臺中區監理所臺中市監理站
異  議  人  甲○○
即受處分人
上列異議人因違反道路交通管理處罰條例案件，對交通部公路總
局臺中區監理所臺中市監理站九十五年二月十七日所為之處分（
裁監稽違字第裁61-H00000000號裁決）聲明異議，本院裁定如下
：
    主  文
原處分撤銷。
    理  由
一、異議意旨略以：異議人即受處分人（下稱受處分人）甲○○
    白天上班、下班在家，並未收到臺中縣警察局民國九十一年
    十月三日中縣警交字第H00000000號舉發違反道路交管理事
    件通知單；且臺中縣警察局霧峰分局（下稱原舉發機關）九
    十五年霧警交字第0940030022號函稱受處分人違規時間為九
    十一年十月三日一時五十五分，而原處分機關交通部公路總
    局臺中區監理所臺中市監理站卻認其違規時間為同日九時五
    十五分，就上開通知單所載其於九十一年十月三日上午九時
    五十五分駕駛ＯＷＤ－九五三號重機車行經臺中縣太平市○
    ○路與新平路口時闖紅燈，往臺中方向通行，經警於中山路
    三段一四０號前鳴笛攔阻加速逃逸之交通違規事實，聲明異
    議等語。
二、按「本條例所定罰鍰之處罰，行為人接獲違反道路交通管理
    事件通知單後，於十五日內得不經裁決，逕依第九十二條第
    三項之罰鍰基準規定，向指定之處所繳納結案；不服舉發事
    實者，應於十五日內，向處罰機關陳述意見；其不依通知所
    定期限前往指定處所聽候裁決，且未依規定期限繳納罰鍰結
    案或向處罰機關陳述意見者，處罰機關得逕行裁決之。」，
    道路交通管理處罰條例第九條第一項固定有明文。惟依此規
    定，原處分機關得逕行裁決，係以行為人接獲違反道路交通
    管理事件通知單為前提。次按「逕行舉發者，應按已查明之
    資料填註車牌號碼、車輛種類、車主姓名或地址，並於通知
    單上方空白處加註逕行舉發之文字後，由舉發機關送達被通
    知人。」、「逕行舉發違反道路交通管理事件，經汽車所有
    人依通知單之應到案日期前到案，並告知違規駕駛人姓名、
    身分證統一編號及住址者，處罰機關應即另行通知違規駕駛
    人到案依法處理；逾應到案日期，處罰機關應依本條例第八
    十五條第三項規定處罰該汽車所有人。」，違反道路交通管
    理事件統一裁罰基準及處理細則第十一條第一項第三款、第
    二十四條亦分別定有明文。前開規定之意旨，無非在使遭逕
    行舉發之違規人（受處分人）遭舉發之事實，俾得以釐清責
    任歸屬及得知處罰標準，並在限期內能自動繳納罰款。是受
    處分人自應先收受舉發違反道路交通管理事件通知單，始能
    知悉遭舉發之事實及應到案日期，否則受處分人即無從依前
    開規定辦理，是如原舉發機關未將舉發違反道路交通管理事
    件通知單合法送達予受處分人，原處分機關即逕行裁決，其
    裁決程序自屬不適法。又「送達，應於受送達人之住居所、
    事務所或營業所為之。」、「送達，不能依前二條規定為之
    者，得將文書寄存送達地之地方自治機關或警察機關，並作
    送達證通知書兩份，一份黏貼於應受送達人住居所、事務所
    、營業所或其就業處所門首，另一份交由鄰居轉交或置於該
    送達處所信箱或其他適當位置，以為送達。」，行政程序法
    第七十二條第一項前段、第七十四條第一項分別定有明文。
三、本件經向原舉發機關查詢本件受處分人之違規時間記載歧異
    與上開通知書送達情形結果，認本件受處分人之違規時間為
    九十一年十月三日「九時五十五分」無誤，原舉發機關九十
    五年二月十日霧警交字第0940030022號函說明二第一行所列
    「一時五十五分」係誤載。另本院依職權命原舉發機關提出
    本件違規通知單之送達證書，原舉發機關僅能提出九十一年
    十一月二十九日、九十二年十月八日中華民國郵政交寄大宗
    掛號函件存根影本，無法提供送達回執，此有原舉發機關九
    十五年三月二十日霧警交字第0950006579號函、中縣警交字
    第H00000000號通知單正本及前開大宗掛號函件存根影本附
    卷可稽。惟查，原舉發機關所檢附之交寄大宗掛號函件存根
    係原舉發機關內部作業文書，並非受處分人收受送達之證明
    文件，除此之外，並無其他證據足資證明原舉發機關有依行
    政程序法第七十四條第一項將通知單之文書寄存送達地之地
    方自治機關或警察機關，並作送達證通知書兩份，一份黏貼
    於應受送達人住居所、事務所、營業所或其就業處所門首，
    另一份交由鄰居轉交或置於該送達處所信箱或其他適當位置
    ，以為送達等情，尚不能僅憑原舉發機關內部作業之文書即
    卷附單退查詢報表所列單退日期為九十三年一月二十日、狀
    態為寄存送達等記載，遽認該違規通知單之寄存送達為合法
    送達。從而受處分人以其未收受前開舉發違反道路交通管理
    事件通知單等情，聲請明異議，自有理由，原處分機關疏未
    審酌，逕行裁決，顯與前開規定不合，原處分自應予以撤銷
    。又受處分人所有之車號ＯＷＤ－九五三號重機車車籍地址
    為臺中縣太平市○○里○○○路一六０號，至其向本院聲明
    異議為止，固未向原處分機關聲請變更，有其車籍資料在卷
    可憑，惟其戶籍住址已遷至臺中縣大里市○○路○段一八０
    號，有其戶籍資料附卷可稽，本件如重新送達，自應注意及
    此，併予敘明。
四、據上論斷，應依道路交通管理處罰條例第八十七條第二項、
    道路交通案件處理辦法第二十條，裁定如主文。
中    華    民    國    95    年    4     月     4    日
                          交通法庭  法  官  黃渙文
以上正本證明與原本無異
如不服本裁定應於送達後五日內向本院提出抗告狀
                                    書記官  蔡宜林
中    華    民    國    95    年    4     月     4    日


司法院資訊處製作；財團法人民間司法改革基金會備份。
